【裁判字號】    97,交訴,192
【裁判日期】    980227
【裁判案由】    肇事逃逸罪
【裁判全文】
臺灣臺中地方法院刑事判決             97年度交訴字第192號
公  訴  人  臺灣臺中地方法院檢察署檢察官
被      告  甲○○
                    國民
上列被告因公共危險等案件，經檢察官提起公訴（97年度偵字第
6748號），經本院合議庭裁定改以簡式審判程序審理，判決如下
：
    主    文
甲○○服用酒類，不能安全駕駛動力交通工具而駕駛，累犯，處
有期徒刑月。又駕駛動力交通工具肇事，致人受傷而逃逸，累
犯，處有期徒刑捌月。應執行有期徒刑拾月。
    犯罪事實
一、甲○○前於民國94年間，因違反電信法案件，經臺灣士林地
    方法院判處有期徒刑3 月確定；又於同年間，因違反職役職
    責案件，經國防部中部地方軍事法院判處有期徒刑1年4月確
    定，嗣依檢察官之聲請定應執行刑為有期徒刑1年6月確定在
    案，入監執行後，甫於96年3 月25日縮刑期滿執行完畢。詎
    甲○○猶不知警惕，於97年2 月26日上午11時許，在臺中縣
    霧峰鄉○○村○○路270巷2號住處飲用米酒2 杯後，已達不
    能安全駕駛動力交通工具之程度，竟仍於同日中午12時許，
    騎乘車牌號碼SZD－862號輕型機車搭載友人劉偉萍自上址出
    發，前往臺中縣霧峰鄉○○路上之檳榔攤購買檳榔後，欲返
    回家中。嗣於同日中午12時40分許，甲○○騎乘上開機車沿
    吉峰路由西往東方向行駛，行經該路段與錦州路交岔路口時
    ，適有賴明琨騎乘車牌號碼P9L－137號重型機車，沿臺中縣
    霧峰鄉○○路由北往南方向行駛，亦行經前揭交岔路口。甲
    ○○本應注意轉彎車應讓直行車先行，並應注意車前狀況，
    隨時採取必要之安全措施。而當時天氣晴、日間自然光線、
    路面乾燥、無缺陷亦無障礙物，且視距良好，並無不能注意
    之特別情事，竟疏未注意及此，貿然在上開交岔路口左轉，
    復因其酒後注意力無法完全集中，致其所騎乘之機車與賴明
    琨所騎乘之機車發生擦撞，賴明琨人車倒地，因而受有左腕
    、右大腿、右踝挫擦傷之傷害（過失傷害部分業據撤回告訴
    ，由本院另為不受理判決）。詎甲○○於肇事後，明知已因
    駕車發生碰撞而肇事，有致人受傷之情形，惟因自忖酒後駕
    車，恐遭警舉發處罰，竟未對賴明琨採取救護或其他必要措
    施，而另行起意，又因其所騎乘之輕型機車因損害而無法發
    動，遂迅而將該機車牽離現場，而停放在臺中縣霧峰鄉○○
    路３８５號鋒達汽車保養場後，始徒步返回現場。經警到場
    處理後，甲○○否認其為肇事人，諉稱肇事者為友人「阿威
    」，嗣經警調閱附近路口監視錄影畫面後，始得悉甲○○為
    肇事人。嗣甲○○於同日下午3時9分許，接受酒精濃度測試
    ，其呼氣酒精濃度高達每公升1 毫克（回溯其駕車時之酒精
    濃度換算值在每公升1.225至1.252毫克間），已逾法定標準
    值，因而得悉上情。
二、案經臺中縣警察局霧峰分局報告臺灣臺中地方法院檢察署檢
    察官偵查起訴。
    理    由
一、訊據被告甲○○對於上揭犯罪事實均坦承不諱，並經證人即
    被害人賴明琨於警詢、偵查中證述車禍發生經過，暨車禍發
    生後，待伊起身時，只見對方機車乘客留在現場，肇事者已
    往中正路方向逃逸，伊也來不及看清肇事車輛之車牌號碼、
    顏色及廠牌等情、證人劉偉萍於警詢中之證述被告與被害人
    發生車禍經過等情均甚明確，並有道路交通事故現場圖、道
    路交通事故調查報告表(一)、(二)、酒精濃度測定紀錄單、刑法
    第185條之3案件測試觀察紀錄表、霧峰澄清醫院診斷證明書
    、臺中縣警察局舉發違反道路交通管理事件通知單、車籍查
    詢－基本資料詳細畫面各1 份、路口監視錄影畫面翻拍照片
    10張、現場及車損照片共12張附卷可稽，足徵被告之自白與
    事實相符，堪以採信。又刑法第185條之4之駕駛動力交通工
    具逃逸罪增訂之立法理由，乃「為維護交通安全，加強救護
    ，減少被害人之死傷，促使駕駛人於肇事後，能使被害人即
    時救護，特增設本條」，立法者認駕駛人駕車肇事後，倘能
    將被害人即時救護，或留在現場處理，避免後車再次撞擊傷
    者，均可減輕或避免被害人之傷亡，此攸關社會大眾生命、
    身體之安全，因而將駕車肇事逃逸行為，明文規定為犯罪行
    為加以處罰。本條既是在防止逃逸行為所產生之抽象危險，
    因此所謂「逃逸」，應非指行為人有積極「逃亡、隱匿」等
    阻礙犯罪偵查行為，而係指行為人不留在肇事現場為即時救
    護、避免後車再度撞擊或協助相關人員迅速處理事故而離去
    之行為，蓋此一離去行為可能使因肇事所發生之損害有再度
    擴大之危險（最高法院95年度臺上字第2193號判決可資參照
    ）。經查，被告於肇事後，並未留在現場救護被害人賴明琨
    ，亦未為任何防護之必要措施，使被害人賴明琨免於再受傷
    害之危險，即離去現場，自已符合肇事逃逸之構成要件行為
    無疑。又被告服用酒類已達不能安全駕駛動力交通工具之程
    度後，於97年2 月26日中午12時許，即騎乘機車上路，至其
    接受呼氣酒精濃度測試時，已經過3 小時之時間。而依據內
    政部警政署刑事警察局「臺灣地區國人飲酒量與呼氣、血液
    、尿液、唾液酒精濃度間關聯性之研究」，空腹飲酒呼氣酒
    精代謝率為每小時平均為每公升0.08毫克；食後飲酒呼氣酒
    精代謝率平均為每公升0.075 毫克等情，有該局89年12月21
    日（89）刑鑑字第198913號函附卷可查，故而以此回溯推算
    被告於案發當日中午12時許，騎乘機車上路時之呼氣酒精濃
    度應約在1.225mg/l至1.252mg/l之間（計算方式：1mg/l+0.
    075mg/l*3=1.225mg/l<食後>、1mg/l+0.084mg/l *3=1.252m
    g/l <空腹>）。從而，被告服用酒類不能安全駕駛動力交通
    工具而駕駛罪及肇事逃逸罪之犯行，均事證明確，堪以認定
    ，應分別予依法論科。
二、核被告所為，係犯刑法第185條之3服用酒類不能安全駕駛動
    力交通工具而駕駛罪及同法第185條之4肇事逃逸罪。被告所
    犯上開2 罪，犯意各別，行為互殊，應予分論併罰。又被告
    前於94年間，因違反電信法案件，經臺灣士林地方法院判處
    有期徒刑3 月確定；又於同年間，因違反職役職責案件，經
    國防部中部地方軍事法院判處有期徒刑1年4月確定，嗣依檢
    察官之聲請定應執行刑為有期徒刑1年6月確定在案，入監執
    行後，甫於96年3 月25日縮刑期滿執行完畢等情，有臺灣臺
    中地方法院檢察署刑案資料查註紀錄表及臺灣高等法院被告
    前案紀錄表各1份可按，其於有期徒刑執行完畢後5年內，再
    故意犯本件有期徒刑以上之2 罪，均為累犯，應各依法加重
    其刑。又按汽車駕駛人，無駕駛執照駕車，酒醉駕車，吸食
    毒品或迷幻藥駕車，行駛人行道或行經行人穿越道不依規定
    讓行人優先通行，因而致人受傷或死亡，依法應負刑事責任
    者，加重其刑至2分之1，道路交通管理處罰條例第86條第 1
    項，固定有明文。惟上開應依法加重其刑至2分之1之規定，
    法條既明定汽車駕駛人於一定違規之情形（如無駕駛執照駕
    車，酒醉駕車）駕駛汽車致人傷亡，依法應負刑事責任時，
    始有適用，換言之，係肇事者在一定之違規情形下依法應負
    過失致人於死或過失傷害之刑事責任時，始有適用。而刑法
    第185條之4，駕駛動力交通工具肇事，致人死傷而逃逸者之
    罪，其立法意旨係對一般動力交通工具駕駛人肇事致人死傷
    而逃逸之處罰，旨在懲罰肇事逃逸，自無上開道路交通處罰
    條例第86條第1 項之適用（最高法院92年度臺非字第60號判
    決意旨參照）。準此，本件車禍之發生，被告雖併有無照駕
    駛（此業據被告於本院準備程序時供認在卷）及酒罪駕車之
    加重條件，然應無適用道路交通處罰條例第86條第1 項之規
    定予以加重其刑之餘地，併此敘明。爰審酌被告明知自己飲
    酒後，精神狀態已受相當影響，竟無視於其他用路人可能遭
    受之生命、身體威脅，率爾駕駛車輛外出，對於道路公共安
    全已生顯著之危險；且於駕車肇事後，竟將機車牽離現場，
    而否認其為肇事者，嗣因無可抵賴，雖坦認車禍發生當時係
    由其騎乘機車，然又否認有肇事逃逸之行為，至本院準備程
    序時，方為認罪之表示，足見其守法意識薄弱，迄今復未與
    被害人達成和解，並賠償其所受損害，惟念被告犯後終能坦
    承犯行，態度尚屬良好等一切情狀，分別量處如主文所示之
    刑，並定應執行刑，以示懲儆。
據上論斷，應依刑事訴訟法第273條之1第1項、第299條第1 項前
段，刑法第185條之3、第185條之4、第47條第1項、第51條第5款
，刑法施行法第1條之1，判決如主文。
本案經檢察官乙○○到庭執行職務。
中    華    民    國    98    年     2    月    27    日
                  刑事第十六庭    法  官  郭妙俐
以上正本證明與原本無異。
如不服本判決應於收受判決後10日內向本院提出上訴書狀，並應
敘述具體理由；其未敘述上訴理由者，應於上訴期間屆滿後20日
內向本院補提理由書（均須按他造當事人之人數附繕本）「切勿
逕送上級法院」。
                                  書記官  廖鳳美
中    華    民    國    98    年     2    月    27    日
附錄論罪科刑法條
刑法第185條之3
服用毒品、麻醉藥品、酒類或其他相類之物，不能安全駕駛動力
交通工具而駕駛者，處1 年以下有期徒刑、拘役或科或併科15萬
元以下罰金。
刑法第185條之4
駕駛動力交通工具肇事，致人死傷而逃逸者，處6月以上5年以下
有期徒刑。


司法院資訊處製作；財團法人民間司法改革基金會備份。
